臺灣高等法院刑事判決　　　　　　　 93年度交上易字第252號
上　訴　人　臺灣士林地方法院檢察署檢察官
被　　　告　丙○○
選任辯護人　廖于清律師
　　　　　　王嘉斌律師
　　　　　　林耀泉律師
上列上訴人因被告過失致死案件，不服臺灣士林地方法院93年度
交易字第101號，中華民國93年7月21日第一審判決（起訴案號：
92 年度偵字第11107號、第11561號），提起上訴，本院判決如
下：
    主  文
原判決撤銷。
丙○○因過失致人於死，處有期徒刑伍月，如易科罰金，以佰
元折算壹日。緩刑年。
    事  實
一、丙○○於民國 (下同)92 年12月31日晚上11時15分許，騎乘
    車號CIE-365號重型機車，沿臺北市士林區○○○道○段由
    北往南 (即上陽明山)方向，行駛於接近該路段2巷口之道路
    中，本應注意該路段限速每小時30公里，而依當時情形，並
    非不能注意依規定速度行駛，竟疏未注意以時速40至50公里
    之速度，超速行駛，適有黃昭華由該路段2巷巷口騎乘LL7
    -136號重型機車左轉穿越仰德大道由南往北下山行駛，亦疏
    未注意竟逆向行駛，丙○○見狀閃煞不及車頭撞擊黃昭華機
    車之左側踏板處，使其人、車倒地，因此受有臉部、左頰、
    左頸、左肩、左膝、左下腿及左手指多處挫傷等傷害，經送
    醫急救後延至同年11月3日下午2時30分許，仍因頭部外傷導
    致顱內出血 (腦出血、腦室出血)及心肺衰竭不治死亡。丙
    ○○亦因此而人、車倒地，受有左側臏骨骨折、下巴及左手
    臂擦傷等傷害。丙○○於肇事後，在未被有偵查犯罪職權之
    公務員發覺前，向前往現場處理之臺北市政府警察局士林分
    局警員承認為肇事者，自首而接受裁判。
 二、案經丙○○自首經臺北市政府警察局士林分局報請臺灣士
     林地方法院檢察署檢察官相驗，並據黃昭華之父黃政杉、
     母乙○告訴後偵查起訴。
     理  由
一、訊據被告丙○○對於在前揭時、地駕車撞擊被害人黃昭華致
    其死亡之事實坦承不諱，並有道路交通事故調查報告表(一)(二)
    、談話紀錄表、補充資料表、事故現場圖各一件及現場照片
    多幀在卷可稽，復經檢察官至現場履勘車禍發生之情形，製
    有履勘筆錄、事故現場圖及現場履勘照片多幀（照片附於92
    年度偵字第11107號偵查卷第74至89頁）可稽；而被害人黃
    昭華確係因本件車禍受有臉部、左頰、左頸、左肩、左膝、
    左下腿及左手指多處挫傷等傷害，經送醫急救後仍因頭部外
    傷導致顱內出血 (腦出血、腦室出血)及心肺衰竭而死亡，
    亦經臺灣士林地方法院檢察署檢察官督同法醫師相驗明確，
    有勘驗筆錄、相驗屍體證明書、驗斷書及診斷證明書各一件
    附卷可考。
二、按行車速度，依標誌或標線之規定，無標誌或標線者，應依
    道路交通安全規則第93條規定。被告駕駛CIE-365號重型機
    車，沿臺北市士林區○○○道○段由北往南 (即上陽明山)
    方向，行駛於接近該路段2巷口之道路中，本應注意該路段
    限速每小時30公里（見道路交通事故調查報告表(一)(二)），而
    依當時情形，並非不能注意依規定速度行駛，竟疏未注意，
    以時速40至50公里之速度（被告於警詢之供述，見偵字第11
    107號卷第7頁，台北市車輛行車事故鑑定覆議委員會覆議意
    見書，引述被害人家屬所稱依被告之車車頭毀損程度，指被
    告時速明顯超過80公里一節，為被告所否認，尚乏其據），
    超速行駛之事實，可以認定。
三、被告於92年11月1日警詢時供稱：「沿仰德大道1段往上山方
    向行駛快車道至肇事處時，忽然一部LL7-136號重機車由仰
    德大道2段2巷衝出來，致我看見時往左閃避但仍來不及，致
    我車前車頭被該車左前車身撞及而肇事。當時該車由2巷衝
    出後逆向行駛，以致我車被撞」。被告、被害人家屬互指對
    方逆向行駛，告訴人雖陳稱係被告違規跨越分向限制線侵入
    來車道而撞擊被害人肇事致其死亡云云，惟依道路交通事故
    現場圖（見偵字第11107路卷第18頁）所示仰德大道北向南
    快、慢車道達8.6公尺，被告之車逆向之可能性不大，另肇
    事路口路幅寬廣，由仰德大道2段2巷南向北駛出之車輛，常
    不自覺占用對向車道，另如被告之車逆向行駛，被害人之車
    車頭應撞及被告之車右側車身，本件事故係被告之車左閃後
    被告之車車頭撞及被害人之車左側車身，綜上研判被告之車
    沿仰德大道1段快車道上山方向行駛至肇事地點時，其前車
    頭撞及沿仰德大道2段2巷南向北逆向行駛之被害人之車左側
    車身而肇事。告訴人指被告逆向行駛云云，即非可採。又臺
    北市車輛行車事故鑑定委員會鑑定認定被害人之車涉嫌支道
    車未讓幹道車先行一節，惟據兩車撞及部位及倒地方向，研
    判被告之車向南沿路型左轉彎時，為閃避被害人之車不及，
    致車頭碰撞後左倒，車頭轉向東北並跨雙黃線上；被害人之
    車向北行駛為向右閃避不及，被撞及左側踏板後右倒。兩車
    實際撞擊點應位於被告之車倒地處本車道之北側，肇事位置
    已脫離路口於路段中發生，尚難認定被害人之車有上述違規
    （即支道車未讓幹道車先行）之情事。據前述分析，被害人
    之車逆向行駛為肇事主因。臺北市車輛行車事故鑑定委員會
    93年3月17日北鑑審字第09330037200號函所附鑑定意見書認
    肇事原因係「黃昭華騎乘普通重機車，涉嫌支道車未讓幹道
    車先行 (肇事主因)，丙○○騎乘普通重機車，行經彎道未
    減速慢行 (肇事次因)」，與事實有所未符，尚非可採。而
    台北市政府交通局93年12月3日北市交五字第09334872900
    號函所附車輛行車事故鑑定覆議委員會覆議意見書，認；「
    黃昭華駕駛LL7-136號重機車：涉嫌逆向行駛，為肇事主因
    。丙○○駕駛CIE-365號重機車：涉嫌超速行駛，為肇事次
    因。」符合前開查證實情，其鑑定意見為可採用。被告過失
    責任明確，被害人雖亦有過失，且為肇事主因，仍無礙被告
    於刑法上過失責任之成立，被告之過失行為與被害人之死亡
    間復有相當因果關係，本件事證已臻明確，被告犯行洵足認
    定。
四、公訴人雖認被告亦有行經彎道未注意減速慢行之過失責任等
    情，惟查本件車禍之發生係因被害人騎乘機車自仰德大道二
    段2巷巷內駛出進入仰德大道二段時與途經該處之被告發生
    撞擊所致，被告係因超速而肇事，此與彎道內之車輛應注意
    彼此之行向減速慢行作隨時停車之準備尚屬有間，而被告亦
    自承其當時係將注意力集中於彎道前方正欲下山行駛中之公
    車，此與上述法規所定之注意義務應屬相符，此部分公訴意
    旨尚有誤會。
五、核被告所為，係犯刑法第276條第1項之過失致人於死罪。本
    件車禍發生後，雖係由路人報案，惟並未說出何人是肇事者
    。而被告於警方前往現場處理時，當場承認為肇事者等情，
    業據被告於偵審時供述明確，併有警方自首調查表一件在卷
    可按，應認被告係於犯罪未被發覺前向該管公務員自承犯罪
    而願接受裁判，核與自首之要件相符，應依法減輕其刑。公
    訴人循告訴人之請求雖稱被告非自首。並聲請傳喚證人丁○
    ○（到車禍現場處理之警員）、甲○○（車禍發生後在場之
    人）及調取本件車禍之報案資料。據證人丁○○於本院94
    年3月18日審判時結證稱：「我不曉得（誰去報案），是勤
    務中心無線電指派我到現場去處理的，依勤務中心送來的資
    料，上面是寫連先生報案的。」「我雖然是第二線到現場，
    派出所有無給我資料，我已記不得了，但是記得丙○○受傷
    坐到車子上，我實際上不曉得誰是肇事者，我上前詢問後，
    他就主動告知我他是肇事者。」等語。證人甲○○於本院94
    年3月18日審判時結證稱：「我當時要上山，我發現有人發
    生車禍，我把車子停下，拿手機準備要報案時，我發現有一
    位先生已經拿手機報案了，我當時還是一位學生，我以為有
    大人報案了，所以我就騎車回學校了。」等語。而卷附台北
    市政府警察局士林分局94年3月7日北市警士分刑字第094307
    59700號函所附之受理各類案件記錄單記載：車禍（已通知
    士林分局處理）連先生報案等情（見本院卷第72頁），均尚
    難認被告向證人即警員丁○○陳明其係肇事者之前，丁○○
    已知何人肇事。被告合於自首要件，公訴人指被告非自首，
    亦有誤會。
六、原審以被告罪證明確予以論罪科刑，固非無見。惟查（一）
    原判決認定本件車禍地點係在臺北市士林區○○○道○段2
    巷口之交岔路口，並認定肇事原因係被害人騎乘重機車支道
    車未讓幹道車先行為肇事主因，惟經查車禍地點係在接近該
    路段2巷口之被告行車方向道路中，肇事原因係被害人駕駛L
    L7-136號重機車逆向行駛，為肇事主因，原判決認定事實已
    有未合。（二）原判決援引研判事實有誤之臺北市車輛行車
    事故鑑定委員會93年3月17日北鑑審字第09330037200號函所
    附鑑定意見書為其裁判參酌依據，亦有未合。（三）除強制
    險新台幣（下同）140萬元外，被告與告訴人於臺灣士林地
    方法院就本件車禍民事損害達成調解，被告願給付告訴人17
    0萬元，給付方式為93年12月2日前給付30萬元，餘款140萬
    元，自94 年1月起，按月於每月15日前給付10萬元至全部清
    償完畢為止。告訴人陳明被告已全部清償完畢，有告訴人之
    刑事陳報狀附卷可稽。原審未及審酌此一情形，以被告迄未
    與被害人家屬達成民事和解賠償其全部損害 (已支付強制險
    140萬元)為其量刑之參酌，亦有未洽。檢察官循告訴人乙○
    之請求，提起上訴，已就臺北市車輛行車事故鑑定委員會鑑
    定結論有誤一節予以指摘，為有理由。且原判決另有前揭可
    議之處，自屬無可維持，應由本院將原判決予以撤銷改判。
    爰審酌被告之過失情節，被害人對本件事故與有過失，被告
    業與被害人家屬成立民事調解，並已賠償完畢等一切情狀，
    仍量處有期徒刑5月，並諭知易科罰金之折算標準。末查被
    告尚無犯罪前科紀錄，此有本院被告全國前案紀錄表在卷可
    稽，其因一時過失而犯本罪，於本院審理中已依調解條件賠
    償告訴人，業經告訴人陳報甚明，並有刑事陳報狀一份附卷
    可證，且被告犯罪後態度良好，告訴人亦陳報本院給予被告
    緩刑之機會，被告經此科刑教訓後，當知警惕而無再犯之虞
    ，本院認對其所宣告之刑以暫不執行為適當，爰併予宣告緩
    刑三年，以勵自新。
據上論斷，應依刑事訴訟法第369條第1項前段、第364條、第299
條第1項前段，刑法第276條第1項、第62條前段、第41條第1項前
段、第74條第1款，罰金罰鍰提高標準條例第1條前段、第2條，
判決如主文。
本案經檢察官吳國南到庭執行職務。
中　　華　　民　　國　　94　　年　　4 　　月　　1 　　日
　　　　　　　　　刑事第十八庭審判長法　官   陳  春  秋
　　　　　　　　　　　　　　　　　  法　官   楊  貴  雄
　　　　　　　　　　　　　　　　　  法　官   李  英  勇
以上正本證明與原本無異。
不得上訴。
                                    書記官   李  信  穎
中　　華　　民　　國　　94　　年　　4 　　月　　4 　　日
附錄本案論罪科刑法條全文
刑法第276條第1項
因過失致人於死者，處2年以下有期徒刑、拘役或2,000元以下罰
金。
